【裁判字號】    94,上訴,2484
【裁判日期】    950126
【裁判案由】    毒品危害防制條例
【裁判全文】
臺灣高等法院臺中分院刑事判決        94年度上訴字第2484號
上  訴  人
即  被  告  乙○○
選任辯護人  許家瑜律師
上列上訴人因毒品危害防制條例案件，不服臺灣臺中地方法院94
年度訴字第2425號中華民國94年10月20日第一審判決（起訴案號
：臺灣臺中地方法院檢察署94年度偵字第9017號），提起上訴，
本院判決如下：
    主    文
上訴駁回。
    事    實
一、乙○○曾於91年間，因過失傷害案件，經臺灣彰化地方法院
    判處有期徒刑3月確定，尚在緩刑期間。明知大麻業經毒品
    危害防制條例列為第二級毒品，不得轉讓，竟仍基於轉讓第
    二級毒品大麻之犯意，於民國94年1月下旬某日晚間，在台
    中市逢甲大學門口附近，無償轉讓第二級毒品大麻植株2株
    （合計重2.09公克）與邱敏宏。嗣於94年3月9日經警持搜索
    票至邱敏宏位於台中市○○○路85號2樓G2租屋處查獲，並
    扣得邱敏宏持有之上開大麻植株2株。
二、案經台中市警察局移送台灣台中地方法院檢察署檢察官偵查
    起訴。
    理    由
一、訊據被告乙○○矢口否認有何轉讓大麻之犯行，辯稱：並沒
    有交二株大麻予邱敏宏，伊與邱敏宏根本不熟，亦無聯繫，
    不可能送大麻給邱敏宏，更何況伊本身也沒有栽種大麻；另
    證人邱敏宏、陳奕如所為之警詢、偵訊筆錄，不能作為證據
    云云。經查：
  (一)證據能力部分：
  依刑事訴訟法第159條之1第2項規定，被告以外之人於偵查
    中向檢察官所為之陳述，除顯有不可信之情形外，得為證據
    ，而所謂「顯有不可信」非指陳述之實質證明力問題，而係
    證據能力之要件，法院審查被告以外之人於偵查中向檢察官
    所為之陳述是否具有證據能力，應以該陳述作成之客觀條件
    及環境，例如：陳述人於接受偵訊時之心理狀態是否健全、
    有無受到脅迫、利誘或欺詐等因素，作為判斷之依據。
  證人邱敏宏、陳奕如於檢察官偵查中，以證人之身分具結作
    證，有結文二紙附卷可稽（偵查卷第29頁、第32頁）。按檢
    察官與法官同為司法官署，衡諸實務運作，檢察官實施刑事
    偵查程序，多能遵守程序正義，不致違法取供，可信性極高
    ，故所謂「顯有不可信」之情況，應指關於檢察官取供程序
    ，已經明顯違背程序規定，超乎正常期待，而無可信任而言
    ，若未有違法取供之情事，自無所謂「顯有不可信」之情形
    。本件並無證據顯示檢察官對於證人邱敏宏、陳奕如有何違
    法取供之情事，故證人邱敏宏、陳奕如於偵訊時所為之證詞
    ，雖係審判外所為，然應為傳聞證據之例外，具有證據能力
    。
  又按被告以外之人於檢察事務官、司法警察官或司法警察調
    查中所為之陳述，與審判中不符時，其先前之陳述具有較可
    信之特別情況，且為證明犯罪事實存否所必要者，得為證據
    。刑事訴訟法第159條之2定有明文。本件證人邱敏宏於原審
    法院審理時所為之陳述，與其警詢時所為之陳述顯有不符，
    而該證人於警詢時所為之陳述，因該時距離案發時間較近，
    記憶較深刻清晰，且尚無心詳予考量供詞對自己或他人所生
    之利害關係，且核與偵訊時供述之情節相符，應與事實較為
    吻合，堪認係具有較可信之特別情況，且為證明犯罪事實存
    否所必要，自得為本案之證據。
  (二)認定犯罪事實所憑之證據及理由
  證人邱敏宏於其涉嫌毒品危害防制條例案件中，在警詢時陳
    稱：「兩株大麻是過年前，一位綽號『阿海』的朋友送的，
    因為我搬家，所以他送我兩盆觀賞用麻科植物」（見94偵字
    第4620號卷宗第2-3頁），於本案警詢時陳稱：「綽號『阿
    海』的男子就是乙○○，他是在94年元月份某日晚間22時許
    ，在台中市逢甲大學門口交給我的」（見94年度偵字第9017
    號卷宗第10-11頁），並於偵訊時結證稱：「（問：94年3月
    9日被查獲的大麻來源？）94年1月下旬在逢甲大學校門口，
    乙○○給的，他用塑膠袋裝，沒種在花盆裡。」、「（問：
    當時還有誰在場？）我女友陳奕如。」、「（問：他交付大
    麻給你之前有無電話聯絡？）因為他知道我要搬新家，他知
    道我喜歡大麻圖案，他說他那裡有活的，這是之前見面時講
    的，隔天就打電話約，他說他在台中，問我在哪裡，我說我
    在逢甲逛街，他就過來了」等語（見94年度偵字第9017號卷
    宗第27-28頁），核與證人陳奕如結證稱：「（問：94年1月
    下旬是否與邱敏宏到逢甲大學拿二株大麻？）有，我不認識
    那個人，也不記得他的綽號，該人打電話給邱敏宏，當時我
    們在逢甲逛街，之後又打給邱敏宏，我們就到逢甲大學等他
    ，他提一個塑膠袋交給邱敏宏，邱敏宏說是人家送給他的植
    物，塑膠袋內裝的東西就是被憲兵隊查獲的大麻」等語（見
    上開偵卷第30頁），二人所述被告交付大麻與證人邱敏宏之
    情節，互核相符，應均堪以採信。
  邱敏宏雖於原審法院審理時翻異前詞，改稱：「在逢甲大學
    前交付大麻之綽號『阿海』者，並非被告，『阿海』比被告
    胖、比被告白，之前不認識被告」云云。然證人邱敏宏於同
    院審理中就受讓大麻植株之時間（今年過年間某日晚間）、
    地點（逢甲大學附近）、原因（因搬家受贈）、在場之人（
    另有女友陳奕如在場）、大麻植株包裝方式（裝在塑膠袋內
    ）等細節問題，均與在偵訊中證述之情節完全相符，僅就轉
    讓大麻植株之「阿海」者究為何人，由警詢、偵訊時確認係
    被告，改稱為非本案被告之另一人；然被告於同院行準備程
    序時，坦承「於過年前某日晚間9時許，打電話給邱敏宏，
    問他那邊有沒有大麻，邱敏宏說有，叫我到台中來，我就在
    晚上10點多，與邱敏宏約在逢甲商圈附近碰面。見面後，邱
    敏宏說他目前手邊沒有，他說他朋友會從彰化補貨給他，叫
    我們在該處等候，等東西到了他就會打電話給我‧‧‧當時
    我跟我朋友廖嘉源先去夜市吃東西，等到11點多，邱敏宏都
    沒有通知我們去取貨，我又打電話催邱敏宏，他叫我們再等
    一下，我等到12點多，他還是沒打電話給我，我們就回南投
    水里了」等語（見本院卷第11頁），被告既已自承於今年過
    年前某日晚間，為大麻一事與邱敏宏電話聯絡，約在台中市
    逢甲大學前碰面，證人邱敏宏於同院證述時，猶稱不認識被
    告、該「阿海」者並非被告云云，其證詞已有可疑；再參照
    邱敏宏於94年4月14日14時6分許，以手機撥打「阿海」使用
    之行動電話門號，詢問有無大麻？經被告接聽後表示「大麻
    都因雨水過多被淋死了」等情，為被告坦承不諱，堪認證人
    邱敏宏於警詢及偵訊中，指認被告即交付大麻之「阿海」並
    無誤認，證人邱敏宏於同院之證詞顯屬迴護被告所為串飾之
    語，無可採信。據此，亦可認定被告辯稱，伊與邱敏宏根本
    不熟，亦無聯繫，不可能送大麻給邱敏宏，為飾卸之詞，不
    但不可採信，益徵欲蓋彌彰。
  經調取證人邱敏宏使用之0000000000號行動電話自94年1月1
    日起至94年1月31日止之通聯記錄，雖無與被告使用之00000
    00000號電話聯絡之記錄，惟證人邱敏宏於偵查中亦證稱其
    使用之行動電話除上開0000000000號外，尚有0000000000號
    等語，且證人於94年4月14日14時6分許，係以0000000000號
    行動電話撥打予被告，是證人邱敏宏顯有使用多支行動電話
    門號，雖其中一支門號（0000000000號）於94年1月間無與
    被告聯絡之記錄，亦無從證明邱敏宏在上開期間未與被告聯
    絡。至證人廖嘉源證稱於94年1月下旬某日，曾與伊太太、
    小孩及被告一同至逢甲夜市，當天晚上沒有看到被告與何人
    碰面云云。惟證人並未明確指述在94年1月哪一日晚間與被
    告同至逢甲夜市，被告除與證人廖嘉源一同前往逢甲夜市該
    日外，是否尚於他日晚間前往逢甲夜市？無從確知。況證人
    廖嘉源係偕同妻小與被告同往逢甲夜市，瀏覽夜市之際，證
    人廖嘉源為照看妻小，當無可能與被告亦步亦趨，寸步不離
    ，何況，轉讓毒品係非法行為，被告於轉讓毒品時必託詞離
    開證人廖嘉源，證人廖嘉源何能看到被告與何人碰面，是證
    人廖嘉源之上開證詞，實無從為被告有利之認定。
  此外，扣案大麻植株二株經送法務部調查局鑑識結果，均含
    有大麻成分，合計重2.09公克，有該局94年5月5日調科壹字
    第120015710號鑑定通知書在卷可按。本件事證明確，被告
    犯行已堪認定。
  又被告之辯護人雖請求調閱邱敏宏使用之0000000000號及00
    00000000號行動電話與上訴人所使用之0000000000號行動電
    話於94年1月1日至94年1月31日止之通聯紀錄。然本院函查
    之結果，據覆，通聯紀錄僅保留半年。故查無通聯紀錄，故
    無從查明，合予敘明〈見本院卷37至39頁〉。
二、按毒品危害防制條例第二條第二項第二款將大麻列為第二級
    毒品，被告無償將大麻轉讓與邱敏宏，核其所為，係犯毒品
    危害防制條例第八條第二項轉讓第二級毒品罪。原審因依毒
    品危害防制條例第八條第二項、第十八條第一項前段，刑法
    第十一條前段，審酌被告明知大麻足以殘害人之身體健康，
    竟仍無償轉讓他人施用，危害甚深，且犯後否認犯行，一再
    飾詞狡辯，未見悔意，及其智識程度、犯罪之動機、手段等
    一切情狀，量處有期徒刑十月。扣案之第二級毒品大麻植株
    二株（合計重2.09公克），依毒品危害防制條例第十八條第
    一項前段沒收銷燬之。認事用法，核無違誤。被告上訴意旨
    ，否認犯罪，指摘原審判決不當，求予撤銷，並無理由，應
    予駁回。
據上論結，應依刑事訴訟法第三百六十八條，判決如主文。
本案經檢察官甲○○到庭執行職務。
中    華    民    國    95    年    1     月    26    日
                刑事第十一庭  審判長法  官  黃  梅  月
                                    法  官  林  欽  章
                                    法  官  黃  日  隆
上列正本證明與原本無異。
如不服本判決應於收受送達後十日內向本院提出上訴書狀，其未
敘述上訴之理由者並得於提起上訴後十日內向本院補提理由書（
均須按他造當事人之人數附繕本）。
                                    書記官  陳  三  軫
中    華    民    國    95    年    1     月    27    日
                                                      Ｉ


司法院資訊處製作；財團法人民間司法改革基金會備份。
